臺灣臺北地方法院民事判決　　　　　　　94年度訴字第2261號
原　　　告　丙○○
被　　　告　保證責任台北市第五信用合作社
法定代理人　乙○○
訴訟代理人　甲○○
上列當事人間分配表異議之訴事件，本院於民國94年7月5日言詞
辯論終結，判決如下：
    主  文
原告之訴駁回。
訴訟費用由原告負擔。
    事實及理由
一、原告起訴主張：被告據以聲請強制執行之執行名義即臺灣士
    林地方法院89年度訴字第64號判決（下稱系爭判決），於審
    理當時，原告即系爭判決之被告具狀請假，惟承審法官仍然
    作出判決，而系爭判決訴訟標的之法律關係即原告於民國88
    年4月21日向被告借款新台幣 (下同)34,500,000 元之消費
    借貸，該筆借款既係原告用以購買台北市○○○路165號6樓
    房屋，因而被告即不應以系爭判決為執行名義，而聲請執行
    原告所有坐落於台北市○○○路之房屋，且被告其債權分配
    表所列舉之債權係巧立名目，又本件借款所購買之前開南京
    東路不動產，被告之經理、民意代表及賣主急著要伊簽約，
    事後發現該屋漏水很厲害，為此訴請更正被告之所有債權暨
    分配表之金額為零等云云。爰聲明：本院92年執字第4396 8
    號案件於94年2月24日所訂分配期日之分配表所載被告之債
    權金額均應更正為零。
二、被告方面：原告前於民國86年4月21日以其所有坐落於台北
    市○○○路165號6樓房屋提供擔保，向被告借款34,500,000
    元，系爭借款因原告未依約清償，嗣經臺灣士林地方法院以
    89年度訴字第64號民事判決確定，被告以前開判決為執行名
    義對被告之財產聲請強制執行，臺灣北地方法院民事執行處
    以87年度執午字第2351號強制執行事件執行原告之財產，因
    無人應買而發債權憑證交予被告收執，被告旋再聲請拍賣原
    告之財產，臺灣臺北地方法院以92年執字第43968號強制執
    行事件執行原告財產，並於93年8月12日拍定在案，被告接
    獲執行法院通知提出債權計算書，即依債權憑證執行之金額
    請求，並無不法，其中陳報之利息、違約金亦均依借貸契約
    所約定之利率計算，並無任何不法可言等語資為置辯。爰聲
    明：(一)原告之訴駁回。
三、兩造不爭執事項：原告前於民國86年4月21日向被借款新台
    幣34,500,000元，並以其所有坐落於台北市○○○路165號6
    樓房屋提供擔保，系爭消費借款嗣經臺灣士林地方法院以89
    年度訴字第64號民事判決確定，被告以前開判決為執行名義
    對被告之財產聲請強制執行，臺灣北地方法院民事執行處以
    87年度執午字第2351號強制執行事件執行原告之財產，因無
    人應買而發債權憑證交予被告收執，被告旋再聲請拍賣原告
    之財產，臺灣臺北地方法院以92年執字第43968號強制執行
    事件執行原告財產，並於93年8月12日拍定在案。
四、按「債權人或債務人對於分配表所載各債權人之債權或分配
    金額有不同意者，應於分配期日一日前，向執行法院提出書
    狀，聲明異議。前項書狀，應記載異議人所認原分配表之不
    當及應如何變更之聲明。」、「執行法院對於前條之異議認
    為正當，而到場之債務人及有利害關係之他債權人不為反對
    之陳述或同意者，應即更正分配表而為分配。異議未依前項
    規定終結者，應就無異議之部分先為分配。」、「異議未終
    結者，為異議之債權人或債務人，得向執行法院對為反對陳
    述之債權人或債務人提起分配表異議之訴。但異議人已依同
    一事由就有爭執之債權先行提起其他訴訟者，毋庸再行起訴
    ，執行法院應依該確定判決實行分配。債務人對於有執行名
    義而參與分配之債權人為異議者，僅得以第十四條規定之事
    由，提起分配表異議之訴。」強制執行法第39條、第40條、
    第41條第1、2項分別定有明文。顯見，債務人提起異議之訴
    ，應符合於分配期日一日前，向執行法院提出書狀聲明異議
    ，且聲明異議狀應記載異議人所認原分配表之不當及應如何
    變更之聲明。聲明異議部分如為合法而未終結時，聲明異議
    人即得提起分配表異議之訴。次按強制執行法第四條第一項
    第一款規定：「強制執行，依左列執行名義為之：(一)確定之
    終局判決。」，是確定終局判決即具有執行力。同法第十四
    條第一項規定：「執行名義成立後，如有消滅或妨礙債權人
    請求之事由發生，債務人得於強制執行程序終結前，向執行
    法院對債權人提起異議之訴。如以裁判為執行名義時，其為
    異議原因之事實發生在前訴訟言詞辯論終結後者，亦得主張
    之。」，足見，確定終局判決後，於前訴訟言詞辯論終結後
    ，始發生消滅或妨礙債權人請求之事由時，得提起債務人異
    議之訴以為救濟。反之，在前訴訟言詞辯論終結前，既存在
    之消滅或妨礙債權人請求之事由，即不得提起債務人異議之
    訴。而債務人或債權人於分配期日前對分配表所載之債權或
    分配金額聲明異議，如異議未能終結，則因執行法院對此實
    體上爭執之異議事由，不屬非訟事件性質之執行法院所得調
    查認定，因之應經實體訴訟解決，是聲明異議之債權人或債
    務人，得向法院對為反對陳述之債權人或債務人提起分配表
    異議之訴。又提起分配表異議之訴既係對分配表所載之債權
    或分配金額聲明異議，因之，分配表異議之訴之事由，必須
    限於實體法上爭執之事由，亦即如主張債權人之債權不存在
    、金額過多或並無優先權等，但如債權人之債權係有執行名
    義參與分配者，則應受限於以強制執行法第十四條規定之事
    由，始得提起分配表異議之訴，為當然之法理；倘係在執行
    名義成立前既已存在消滅或妨礙債權人請求之事由 (即具有
    既判力，不得重複起訴之拘束)，則應視是否符合再審之訴
    或聲請再審之事由，而循再審之訴或聲請再審救濟之，非屬
    分配表異議之訴所得救濟。
五、本院92年度執字第43968號執行案件訂94年2月24日為分配表
    之分配期日，原告於94年2月23日向本院民事執行處具狀聲
    明異議，並經原告於94年3月7日向本院提起本件分配表異議
    之訴等情，業經本院調閱該執行案卷核閱無訛，並有本院94
    年3月7日收狀戮記之原告起訴狀在卷可憑，故原告提起本件
    分配表訴訟，自屬合法，先予敘明。
六、查本件被告係以系爭判決及其訴訟費用額之裁定為其執行名
    義，依前開強制執行法第14條規定，僅限於該判決言詞辯論
    終結後所生之事由為其提起本訴之依據，原告主張系爭判決
    之借款用以購買之台北市○○○路房屋，縱有嚴重漏水之情
    形，亦屬發生於系爭判決言詞辯論終結前之事由，非可為提
    起本件訴訟之依據。次查，原告主張本件分配表上所載被告
    之債權，均為被告巧立名目，為被告所否認，然觀諸該分配
    表所載金額均係依據執行名義即系爭判決主文而來，而原告
    就被告如何於其債權巧立名目部分未能舉證以實其說，自難
    認原告此部分之主張為可採。再查，債務人所有之財產為其
    債務之總擔保，是原告對被告既有系爭判決主文所載之債務
    ，被告自得對原告所有任一財產執行受償，原告主張系爭判
    決之借款係供購買台北市○○○路16 5號6樓房屋，被告不
    應以原告所有坐落於台北市○○○路之不動產執行受償，自
    屬無據。
七、原告再主張系爭判決於審理當時，原告即系爭判決之被告具
    狀請假，惟承審法官仍然作出判決等情，縱然屬實，亦僅該
    判決可否提起再訴之訴之問題，要非兩造間有關借款之實體
    爭議，非原告可據為提起分配表異議訴訟之依據。
八、綜上所述，原告未能舉證明有妨害或消滅被告借款債權之事
    由，從而，原告本於強制執行法之規定提起分配表異議之訴
    ，請求將本院92年執字第43968號案件於94年2月24日所訂分
    配期日之分配表所載被告債權金額更正為零，為無理由，應
    予駁回。
九、因本案事證已臻明確，兩造其餘主張陳述及所提之證據，均
    毋庸再予審酌，附此敘明。
十、訴訟費用之負擔：民事訴訟法第78條。
中　　華　　民　　國　　94　　年　　7　　月　　29 　日
                  民事第六庭    法　官　李媛媛
以上正本係照原本作成
如對本判決上訴，須於判決送達後20日內向本院提出上訴狀
中　　華　　民　　國　　94　　年　　7　　月　　29 　日
                    　　　　　　書記官　林秀妙
